【裁判字號】    97,易,2579
【裁判日期】    970819
【裁判案由】    妨害自由
【裁判全文】
臺灣臺中地方法院刑事判決              97年度易字第2579號
公  訴  人  臺灣臺中地方法院檢察署檢察官
被      告  乙○○
被      告  丙○○
選任辯護人  劉憲璋律師
上列被告因妨害自由案件，經檢察官提起公訴（96年度偵字第26
007號），本院判決如下：
    主    文
乙○○以加害身體之事，恐嚇他人，致生危害於安全，處拘役拾
日，如易科罰金，以新臺幣貳仟元折算壹日。
丙○○公然侮辱人，處罰金新臺幣貳仟元，如易服勞役，以新臺
幣壹仟元折算壹日。
    犯罪事實
一、乙○○於民國（下同）96年10月20日上午10時30分許，駕駛
    車牌號碼8558-FX號自小客車，在臺中市○村路39之1號地下
    室停車場，因會車問題，與丙○○所乘坐由其友人甲○○所
    駕駛之車牌號碼3N-5838號自小客車互不相讓，丙○○與乙○○發生口角爭執後，甲○○即倒車退讓，乙○○先駕車離
    開，惟仍感不滿，隨即駕車返回上址地下室停車場之甲○○
    所停放小客車處的旁邊，而基於恐嚇危害安全之犯意，下車
    至甲○○、丙○○所乘坐之自小客車車旁，以加害身體之事
    ，對丙○○、甲○○恫稱：「你們給我下來！我給你們好看
    ！修理你們！揍死你！」等語，使丙○○、甲○○心生畏懼
    ，致生危害於安全。
二、嗣經大樓管理員及員警出面處理糾紛時，丙○○與乙○○持
    續爭執，丙○○竟於同日上午10、11時許，基於公然侮辱之
    犯意，在上開地下停車場之不特定人得共見共聞之情形下，
    公然對乙○○辱罵：「卒仔！癟三」等語，足以毀損乙○○
    之名譽。
三、案經乙○○、丙○○訴由臺中市警察局第一分局報請臺灣臺
    中地方法院檢察署檢察官偵查起訴。
    理    由
一、按法院認為應科拘役、罰金或應諭知免刑或無罪之案件，被
    告經合法傳喚無正當理由不到庭者，得不待其陳述逕行判決
    ，刑事訴訟法第306條定有明文。查被告丙○○於本院97年
    7月21日之審判期日，均經合法傳喚無正當理由而未到庭，
    僅委任選任辯護人劉憲璋律師到庭，有送達回證（本院卷第
    11頁）及審判筆錄附卷可按，本院認為本件就被告丙○○部
    分屬應科罰金之案件，爰依上開規定不待其陳述逕為一造缺
    席判決，合先敘明。
二、本案證據能力之說明
    按「被告以外之人於審判外之陳述，雖不符前4條（指刑事
    訴訟法第159條之1至第159條之4）之規定，而經當事人於審
    判程序同意作為證據，法院審酌該言詞陳述或書面陳述作成
    之情況，認為適當者，亦得為證據」，又「當事人、代理人
    或辯護人於法院調查證據時，知有第159條第1項不得為證據
    之情形，而未於言詞辯論終結前聲明異議，視為有前項之同
    意」，刑事訴訟法第159條之5第1項、第2項亦有明文。本件
    被告乙○○及其選任辯護人張績寶律師（言詞辯論後解除委
    任）、被告丙○○及其選任辯護人劉憲璋律師，就檢察官提
    出之證據之證據能力，均未於言詞辯論終結前聲明異議（被
    告乙○○之選任辯護人張績寶律師、被告丙○○雖均未於審
    理期日到庭，惟其亦未提出任何書狀就證據能力聲明異議）
    ，自視為同意，合先敘明。
三、訊據被告乙○○對上揭時地發生會車糾紛之事固不否認，惟
    矢口否認有恐嚇犯行，辯稱：我沒有恐嚇。當時因為會車有
    糾紛，本來都沒有其他人在場，就是只有我、丙○○還有甲○○在場，因為我們車道很小，兩部車停在那邊沒有動，丙○○就下車到我車子旁邊，猛敲我的車窗，說我是找死喔，
    不會讓路，然後他就回車上，過了兩三分鐘，他就開始倒車
    ，讓我的車子先過，等我車子過的時候，他們又從車上向我
    扮鬼臉，還說一些英文我聽不懂的話，然後我車子開到一樓
    ，我要回去地下3樓問他們是怎麼回事，後來在地下3樓，他
    們都還坐在車上，我有請她們下車說明一下為何要辱罵我，
    當時也沒有其他人，他們用數位相機在車上一直拍我，甲○○有看到丙○○對我比中指，然後我就按對講機請管理員和
    總幹事下來，過了兩分鐘他們就下來了，這兩分鐘，我都在
    對講機那邊，等管理員、總幹事過來，我才會同他們過去丙○○那邊，丙○○才下車，他們下車的時候，丙○○還繼續
    辱罵我，說我「卒仔、鱉三、小白臉，是讓人家養的」，我
    看他們臉上紅紅的，後來就請警察過來，警察來之後，他們
    還是一直辱罵，警察有說不可以這樣，然後他們就回派出所
    了云云；被告丙○○則經合法傳喚，無正當理由未於審理期
    日到庭。惟查：
（一）被告乙○○上揭恐嚇犯行，業據告訴人丙○○於警詢指稱
      ：我朋友才剛將她的車子停在停車位時，我們就聽見車子
      急駛轉彎的聲音，就見那位男子把車子停在隔壁空車位上
      ，很快的來到我們車旁叫我們下車，我問對方要幹嘛？對
      方回答要「揍死妳」，我當時叫我朋友給我手機要打110
      報案，對方仍在我們車旁大聲咆哮，向我及我朋友說「有
      種下車」、「揍死妳」等語，我的朋友聽了非常害怕等語
      在卷，復於偵訊供稱：我們停到車位後，就聽到乙○○煞
      車聲音很大，停在右邊的停車格，乙○○下車跑到我們車
      邊大叫「你們給我下來！我給你們好看！修理你們！揍死
      你！」，我就對甲○○說找警察來，但電話不通，我拿手
      機拍乙○○，乙○○就走，後來管理員就下來等語（偵卷
      第7頁），核與證人甲○○於偵訊具結證稱：過沒5分鐘乙○○又開下來車道，他就下車到我的車窗，對我說「下來
      ，我打死你們」，我朋友就對乙○○比中指，之後乙○○
      和丙○○就開始對罵，乙○○就按地下室警衛鈴」等語在
      卷（偵卷第15頁），參以證人甲○○於偵訊證述當時情形
      時，對告訴人即被告丙○○當時亦有出言「卒仔！癟三」
      等語侮辱乙○○之事，亦均證述在卷（偵卷第15頁），顯
      見證人甲○○並無偏袒丙○○，所述應堪採信。再查，被
      告乙○○於本院對再返回甲○○所駕駛之小客車旁時之情
      形，亦供稱：後來在地下3樓，他們都還坐在車上，我有
      請她們下車說明一下為何要辱罵我，當時也沒有其他人，
      他們用數位相機在車上一直拍我，‥‥，然後我就按對講
      機請管理員和總幹事下來，過了兩分鐘他們就下來了，這
      兩分鐘，我都在對講機那邊，等管理員、總幹事過來，我
      才會同他們過去丙○○那邊，丙○○才下車等語，顯見告
      訴人丙○○及證人甲○○當時面對被告乙○○時，有在車
      上以數位相機拍攝被告乙○○，且遲不敢下車，足認其二
      人當時聽聞被告乙○○所述言詞，有心生畏懼之情形，是
      被告恐嚇犯行已堪認定。被告乙○○雖否認恐嚇犯行，並
      辯稱：當時丙○○、甲○○都在車上，車窗緊閉，應該聽
      不到外面聲音，其2人說有聽到我說恐嚇的話，應屬不實
      云云，惟查，車窗僅須略為拉下至有縫隙，即能清晰聽聞
      外界聲音，再參以告訴人丙○○復自警詢陳述當時情形，
      即明確指稱被告乙○○係先要求其等下車，此節亦與被告
      乙○○於本院所述相符，再當時雙方既先有紛爭，爭論音
      量必甚大，是被告乙○○所辯，並非可採；再被告乙○○
      雖聲請履勘大樓監視錄影畫面云云，惟其於本院亦自陳該
      錄影畫面無法觀看，且無聲音等情（本院卷第15頁），本
      院自行依所附程式播放結果，亦無法播出，既無法觀看，
      復無錄音內容，無從據之認定被告乙○○於駕車返回上址
      停車場，而接近被告丙○○乘坐之小客車時，有無為恐嚇
      言詞，自無從依此為有利被告之認定，併此敘明。
（二）被告丙○○上揭公然侮辱犯行，業據告訴人乙○○於警詢
      、偵訊指訴在卷，核與被告丙○○坦承有辱罵被告乙○○
      「卒仔」等語（偵卷第7頁），及證人甲○○於偵訊證稱
      ：（檢察官問：丙○○罵乙○○部分為何？）有罵「卒仔
      ！癟三」等語相符，復有告訴人乙○○所提出之手機拍攝
      錄影光碟可佐（偵卷證物袋），足認告訴人乙○○之指訴
      應堪採信，被告丙○○上揭公然侮辱犯行亦堪認定。綜上
      所述，事證明確，被告2人上揭犯行堪予認定。
四、核被告乙○○所為，係犯刑法第305條之恐嚇危害安全罪；
    被告丙○○所為，係犯刑法第309條第1項之公然侮辱罪。又
    被告乙○○一行為恐嚇丙○○、甲○○2人，觸犯2罪名，為
    想像競合犯，僅論以一罪。再公訴人就被告上開恐嚇行為亦
    有恐嚇被害人甲○○部分，雖未據起訴，惟與前開起訴並有
    罪之恐嚇部分，有想像競合犯之裁判上一罪關係，本院自得
    併予審究，併此敘明。爰審酌被告乙○○前無不良前科，素
    行良好，本件起因於會車糾紛，惟當時會車糾紛發生之時，
    證人甲○○已先行倒車，讓被告乙○○的小客車先過，亦據
    被告乙○○於本院自陳在卷（本院卷第15頁），足見會車糾
    紛發生之時，證人甲○○已有退讓行為以彌爭端，被告猶基
    於心中不滿，駕車返回停車場，對年長其20多歲之丙○○、
    甲○○口出恫嚇言詞，而有語言暴力，惟其後並無任何傷害
    舉止，其單純出於恐嚇而為，再考其恐嚇內容為「我給你們
    好看！修理你們！揍死你！」，對被害人所致之精神上之危
    害，及其犯後態度等一切情狀，暨審酌被告丙○○有過失傷
    害前科，本件因會車糾紛後，亦基於心中不滿，而對被告乙○○口出侮辱言詞，其較被告乙○○年長25歲，未思以長者
    之智慧彌平雙方歧見裂痕，使小事化無，反在管理員、員警
    到場時，猶公然出言辱罵被告乙○○，暨其犯後態度等一切
    情狀，各量處如主文所示之刑，並各諭知拘役易科罰金、罰
    金易服勞役之折算標準。
據上論斷，依刑事訴訟法第299條第1項、第306條，刑法第305條
、第55條、第309條第1項、第41條第1項前段、第42條第3項，刑
法施行法第1條之1，判決如主文。
中    華    民    國    97    年    8     月    19    日
                          臺灣臺中地方法院刑事第十庭
                                    法  官  黃家慧
上正本證明與原本無異。
如不服本判決，應於收受送達後10日內向本院提出上訴書狀（應
敘述具體理由並附繕本）。
上訴書狀如未敘述理由，應於上訴期間屆滿後20日內補提理由書
於本院。
中    華    民    國    97    年    8     月    19    日
                                    書記官  陳靖騰
附錄論罪科刑法條：
中華民國刑法第305條（恐嚇危害安全罪）
以加害生命、身體、自由、名譽、財產之事，恐嚇他人致生危害
於安全者，處2年以下有期徒刑、拘役或3百元以下罰金。
中華民國刑法第309條第1項（公然侮辱罪）
公然侮辱人者，處拘役或3百元以下罰金。


司法院資訊處製作；財團法人民間司法改革基金會備份。
